臺灣高等法院高雄分院刑事判決　　　　　　　　　九十一年度交上易字第二一二號
　　上　訴　人　臺灣屏東地方法院檢察署檢察官
　　被　　　告　丙○○
右上訴人因過失重傷害案件，不服臺灣屏東地方法院九十一年度交易字第二九號中華
民國九十一年七月八日第一審判決（起訴案號：臺灣屏東地方法院檢察署九十年度偵
字第七九二四號），提起上訴，本院判決如左：
      主  文
上訴駁回。
      事  實
一、丙○○考領有重型機車駕駛執照，於民國九十年六月十五日上午七時許，騎乘車
    牌號碼ＬＮＶ二七三號重型機車，沿屏東縣屏東市○○路由西往東方向行駛，途
    經該路二段（即臺一線甲路三九一點五甲里）時，適有乙○○拉著菜籃同向行走
    在前方慢車道上，丙○○本應注意車前狀況，隨時採取必要之安全措施，且依當
    時天候晴、日間自然光線、路面乾燥無缺陷、視距良好，又無不能注意之情事，
    竟疏於注意同向前方乙○○之動態，因而閃煞不及，其機車車頭自後追撞乙○○
    之菜籃，復撞倒乙○○，致乙○○受有頭部外傷合併顱內出血、四肢多處擦傷、
    左下肢撕裂傷、頭皮後枕部撕裂傷、右側第六對腦神經受損等創傷，因而致生器
    質性精神病，經鑑定發現屬於輕度精神障礙，對認知功能或情緒功能產生障礙，
    已達難以回復健康之重傷害。丙○○於肇事後犯罪未被發覺前，向前來醫院處理
    之員警黃朝宗自首犯罪，坦承肇事並接受裁判。
二、案經乙○○訴由台灣屏東地方法院檢察署檢察官偵查起訴。
      理  由
一、被告丙○○就其於上開時地騎乘機車未看清前方而撞倒告訴人乙○○成傷之事實
    ，迭於警訊時、檢察官偵查中、原審及本院審理時坦承不諱，復經告訴人乙○○
    狀訴暨告訴代理人張清迪於偵審中指訴綦詳，並有道路交通事故調查報告表一紙
    及車禍現場照片數幀附卷可稽，而告訴人乙○○因本件車禍受有頭部外傷合併顱
    內出血、四肢多處擦傷、左下肢撕裂傷、頭皮後枕部撕裂傷、右側第六對腦神經
    受損等創傷，因而致生器質性精神病，經鑑定發現屬於輕度精神障礙，對認知功
    能或情緒功能產生障礙，已達難以回復健康重傷害之事實，亦有屏東基督教醫院
    診斷證明書二紙、中華民國身心障礙手冊、重大傷病免自行部分負擔證明卡影本
    各一紙在卷足憑。經原審向中央健康保險局調閱告訴人乙○○近五年之就醫記錄
    ，並循此向告訴人乙○○各就診醫院函詢有無精神病病史等事項，據財團法人屏
    東基督教醫院函覆稱：告訴人乙○○有腦受傷暨頭部外傷合併顱內出血之狀況，
    依文獻報告確實有造成器質性精神病之可能等詞，另寶建醫院亦函覆稱：器質性
    精神病因意外傷害有可能造成相關疾病等語明確，其他曾就診之醫院、診所覆稱
    告訴人乙○○並無器質性精神病之診療紀錄，此有中央健康保險局高屏分局九十
    一年四月二十五日健保高醫字第０九一０００四七九五號函一紙暨附件、寶建醫
    院九十一年五月二十日（九一）寶建醫字第二八四九號函、及財團法人屏東基督
    教醫院、林炳元診所、行政院國軍退除役官兵輔導委員會高雄榮民總醫院、慶仁
    診所、國仁醫院、長雄診所等覆函各一份在卷可按，是告訴人乙○○暨無精神病
    病史，而腦部外傷又係造成器質性精神病之原因，顯見本件告訴人乙○○確係因
    車禍腦部受傷而罹患器質性精神病，至為灼然。
二、按汽車行駛時，駕駛人應注意車前狀況，並隨時採取必要之安全措施，道路交通
    安全規則第九十四條第三項定有明文。本件被告丙○○於警訊自承：我看見乙○
    ○時距離約二甲尺等語（見九十年六月十六日警訊筆錄，偵查卷第十六頁背面）
    ，顯見被告於距離告訴人甚近之處始看見告訴人，其並未注意車前狀況，有違上
    開規定至明。又依道路交通事故調查報告表記載及證人即處理車禍之警員黃朝宗
    於原審審理時所證，當時天候晴、日間自然光線、路面乾燥無缺陷、視距良好，
    故其應無不能注意之情事，竟疏未注意，以致撞倒告訴人，使告訴人受有如事實
    欄所載之創傷並因而致罹器質性精神病之難以回復之重傷害，其有過失，灼然甚
    明。本件經送臺灣省高屏澎區車輛行車事故鑑定委員會鑑定後，再經臺灣省車輛
    行車事故覆議鑑定委員會覆議結果認為：「丙○○駕駛重機車，未注意車前狀況
    由後方撞及前方行人，為肇事原因，乙○○無肇事因素」。此有臺灣省車輛行車
    事故覆議委員會九十年十二月十日府議字第九０二二九六號覆議意見書在卷足稽
    ，至原鑑定委員會雖認：「丙○○駕駛重機車未注意車前狀況為肇事主因，乙○
    ○未行走行人道為肇事次因」，惟本件肇事路段行人專用道停有車輛，且行人專
    用道稍有不平，致行人乙○○行走慢車道，但肇事時為白天，視線良好，且為直
    路，被告如有注意車前狀況，應不致於撞及行人，惟其未注意車前狀況，至發現
    時已閃躲不及，因而由後撞及前方行人，自應負全部責任，原鑑定機關並未審酌
    此一狀況遂認告訴人亦同有過失責任，自有未洽，因此，本件仍以覆議鑑定委員
    會之鑑定意見較為可採，併此敘明。又被告上開過失行為與告訴人所受重傷害間
    ，具有相當因果關係，本件事證明確，被告犯行堪以認定。至於告訴代理人張清
    迪於本院審理中雖具狀指稱：現場之機車刮地痕長達十三．八甲尺，依「汽車煞
    車距離、行車速度及道路摩擦係數對照表」推算，被告當時車速高達時速七十甲
    里左右，顯然超速行駛云云。惟被告於警訊之初即供稱其當時車速約三十五甲里
    等語（見九十年六月十六日警訊筆錄，偵查卷第十六頁背面），依卷附之上開道
    路交通事故調查報告表內之肇事現場圖顯示，現場並未留下機車之煞車痕，無從
    依「汽車煞車距離、行車速度及道路摩擦係數對照表」推算行車速度，亦無任何
    跡證顯示被告當時車速係超速行駛（告訴代理人以刮地痕推算行車速度，核屬誤
    會；另上開道路交通事故調查報告表所載肇事路段之速限，縱有錯誤，亦不影響
    本案事實之認定，均併敘明），自不足以認定被告當時係超速行駛。告訴代理人
    張清迪於本院審理中具狀另指稱：被告丙○○罹患眼疾，已達不能安全駕駛之程
    度而駕車，亦有違規定云云，並提出被告丙○○簽名捺印之「家屬詢問句」影本
    一紙為憑。惟上開「家屬詢問句」乃告訴人家屬即告訴代理人張清迪於醫院口頭
    詢問被告時所為紀錄，再由被告簽名捺印，非屬執行偵查甲務員所製作之甲文書
    ，亦非被告向偵查機關所為之自白，更非被告審判上之陳述，本難遽為被告不利
    之論據，況被告丙○○於警訊即已自承：我看見乙○○時距離約二甲尺等語（見
    九十年六月十六日警訊筆錄，偵查卷第十六頁背面），顯見被告丙○○係於距離
    告訴人甚近之處始看見告訴人，其肇事當時並未注意車前狀況甚明，上開「家屬
    詢問句」所載「被告答：在發生車禍前時，我的右眼突然模糊，看不見前面的路
    況才撞上路人」云云，與其前開警訊所供不符，亦與一般駕駛者眼睛突然模糊，
    應即煞車往路邊暫停之直覺反應不符，顯屬肇事後迴避其未注意車前狀況之違規
    而對告訴人家屬詢問時之托詞，不足為憑，併予敘明。
三、查本件告訴人乙○○係因被告上開犯行，致受有腦部外傷、顱內出血、第六對腦
    神經受損等傷害，始罹患器質性精神病，告訴人自車禍迄今已逾一年，仍有神智
    不清、雖可自己進食但無法做菜、需使用紙尿褲等情，業據其子張清迪於原審指
    訴明確，另寶建醫院於九十一年八月十五日出具之診斷證明書，亦載明告訴人仍
    罹患器質性精神病，目前個案功能減退，需有專人照顧，宜長期追治療等語，
    足徵告訴人精神狀態經過一年之診治，尚無法回復車禍前之情況，顯見器質性精
    神病已在告訴人之認知及意識狀態方面造成障礙，使告訴人日常生活功能出現嚴
    重失能，衡屬刑法第十條第四項第六款之重大難治之重傷害。核被告丙○○所為
    ，係犯刑法第二百八十四條第一項後段之因過失傷害人致重傷罪。又被告丙○○
    主動向前往醫院處理之員警自首一節，業據被告丙○○供述明確，並經證人即承
    辦警員黃朝宗於原審審理時到庭結證稱：「被告有告訴我說他是肇事者，在這之
    前我不知道人是他撞的」等語屬實（見原審卷第六三頁），被告並到庭接受裁判
    ，應依刑法第六十二條前段規定減輕其刑（告訴代理人以現場留有機車，依車牌
    可查知肇事人，而認被告並非自首，核屬誤會）。
四、原審認被告丙○○罪證明確，適用刑法二百八十四條第一項後段、第六十二條前
    段、第四十一條第一項前段，罰金罰鍰提高標準條例第一條前段、第二項之規定
    ，並審酌被告過失程度、犯罪所生危害、犯後態度、迄今未與告訴人和解等一切
    情狀，量處有期徒刑六月，並諭知易科罰金之折算標準為以參佰元折算壹日。認
    事用法，均無違誤，量刑亦屬妥適，檢察官循告訴人之請求提起上訴，以被告迄
    未賠償損害，犯後態度惡劣，原審量刑過輕，指摘原判決不當，惟本件法定最重
    本刑為一年以下有期徒刑，且有法定減輕事由，原審量處有期徒刑六月，核無輕
    縱，檢察官之上訴為無理由，應予駁回。
據上論結，應依刑事訴訟法第三百六十八條，判決如主文。
本案經檢察官彭南雄到庭執行職務。
中      華      民      國    九十一    年      九      月    二十四    日
                              臺灣高等法院高雄分院刑事第三庭
                                  審判長法官  周賢銳
                                        法官  莊崑山
                                        法官  陳中和
右正本證明與原本無異。
不得上訴。
                                  法院書記官  梁美姿
中      華      民      國    九十一    年      九      月    二十五    日
附錄：本判決論罪科刑法條：
刑法第二百八十四條第一項
因過失傷害人者，處六月以下有期徒刑、拘役或五百元以下罰金，致重傷者，處一年
以下有期徒刑、拘役或五百元以下罰金。
